臺灣臺北地方法院刑事判決　　　　　　　96年度易字第1540號
公　訴　人　臺灣臺北地方法院檢察署檢察官
被　　　告　乙○○
上列被告因妨害名譽案件，經檢察官提起公訴（96年度偵字第78
93號），本院判決如下：
    主  文
乙○○散布文字，指摘足以毀損他人名譽之事，處拘役伍拾日，
如易科罰金，以銀元佰元即新臺幣玖佰元折算壹日；減為拘役
貳拾伍日，如易科罰金，以銀元佰元即新臺幣玖佰元折算壹日
。
    事  實
乙○○與丙○○之前妻係屬舊識，明知網路上之部落格可為不特
定之多數人點閱，亦明知「dsa0306」係丙○○網路上之代號，
網路使用者只需點選「dsa0306」超連結，即可連接至丙○○之
網站，明顯可判斷其所指係丙○○，竟意圖散布於眾，於民國95
年6月間某日 (起訴書誤載為12月間)，在臺北市信義區○○○路
○段112號5樓住處利用網際網路連線至雅虎奇摩網站，在其所申
請之部落格 (網址為http：//tw.myblog.yahoo.com/jw！Qga4z
CaeBhI9rBkdDUZDf hsLrHyQ)中，指摘「（b男）dsa0306有"憂鬱
症病狀"，現在還在靠藥物控制，常恐嚇女方，甚至有虐待的動
作出現，導致女方長期受壓力影響而決定與男方（b男）dsa0306
離婚，但（b男）dsa0306不但沒有檢討自己的過錯，還怪罪女方
不好，用恐嚇方式威脅女方要求賠償事宜」「建議你（b男）dsa
0306，你不要做彩粧師了，去做一週刊好了，（b男）dsa0306有
憂鬱症的體質，想像力非常豐富，應該會為一週刊帶不少商機唷
」等對丙○○道德形象、人格評價、社會地位俱屬負面貶抑之不
實內容之文字，藉由雅虎奇摩部落格登載於網際網路上，使不特
定之多數人得以瀏覽而散布之，足以毀損丙○○名譽。
    理  由
一、證人丙○○於檢察官偵查中之證詞，經具結在案，且當事人
    對其陳述於本院準備程序中並未爭執其證據能力，亦未聲請
    傳訊，顯已放棄詰問權之行使，復無顯不可信之情況，依刑
    事訴訟法第159條之1第2項，其證詞自得作為證據。而該證
    人於警詢所為之證詞，雖亦屬被告以外之人於審判外所為之
    陳述，然當事人於言詞辯論終結前均未爭執其證據能力，本
    院審酌該言詞陳述作成時之情況並無不當之處，適為本案之
    證據，依刑事訴訟法第159條之5第2項規定，得為證據。
二、訊據被告乙○○固坦承有於其所申請之部落格上發表如事實
    欄所載指摘告訴人丙○○患憂鬱症等內容之文字，惟矢口否
    認有何誹謗犯行，辯稱：係告訴人先在部落格攻擊伊，伊只
    是為了防備，並給予告訴人警告，且伊未指名道姓，並非誹
    謗云云。經查：
  (一)被告於上開時、地，利用電腦連接網際網路，發表「（b男
    ）dsa0306有"憂鬱症病狀"，現在還在靠藥物控制，常恐嚇
    女方，甚至有虐待的動作出現，導致女方長期受壓力影響而
    決定與男方（b男）dsa0306離婚，但（b男）dsa0306不但沒
    有檢討自己的過錯，還怪罪女方不好，用恐嚇方式威脅女方
    要求賠償事宜」「建議你（b男）dsa0306，你不要做彩粧師
    了，去做一週刊好了，（b男）dsa0306有憂鬱症的體質，想
    像力非常豐富，應該會為一週刊帶不少商機唷」等文字，已
    據被告自承屬實，並經證人即告訴人丙○○於警詢、檢察官
    偵查中指證綦詳，有各該筆錄在卷足憑，且有告訴人所提之
    該文章列印資料在卷可稽，此部分事實已堪認定。
  (二)被告於部落格所指摘上開之文字，俱與事實不符，且非告訴
    人前妻甲○○告知被告等節，業據證人甲○○於本院審理中
    結證屬實；即被告亦自承指摘告訴人患憂鬱症，係出於其個
    人猜測等語 (詳本院審理筆錄第6頁)，足認被告於準備程序
    中辯稱：該等內容係甲○○所告知云云，不足採信。
  (三)被告之部落格任何人均可瀏覽，「dsa0306」係告訴人之代
    號，網路使用者僅需以被告所設之超連結方式，點選「dsa0
    306」之代號，即可連結至告訴人網站，足以判斷「dsa0306
    」係告訴人等情，為被告所是認，並經證人甲○○證述在卷
    。故被告雖未於所發表之文章中指名道姓，然透過網際網路
    之連結，仍足以使不特定人知悉所指摘之人係告訴人，以達
    貶損告訴人名譽之目的，被告顯有損害告訴人名譽並藉網路
    散布之意圖甚明，所辯未指明道姓，無誹謗之意云云，亦無
    可採。
  (四)被告指摘如事實欄所載之文字，對告訴人道德形象、人格評
    價、社會地位，均屬負面、貶抑之評價，衡情足以毀損告訴
    人之名譽，此由被告於審理中坦承如遭人指摘有憂鬱症、虐
    待的動作，會造成其名譽減損等語 (詳本院審理筆錄第7頁
    )益徵。
  (五)至被告辯稱係告訴人先於部落格中為文攻擊伊，伊才反擊，
    云云，縱認屬實，被告自可撰文澄清，或循法律途逕解決，
    殊無任意虛構事實予以攻詰、指摘之必要。此外，被告所述
    之內容，並無「一因自衛、自辯或保護合法之利益者，二公
    務員因職務而報告者，三對於可受公評之事，而為適當之評
    論者，四對於中央或地方議會或法院或公眾集會之記事，而
    為適當之載述者」等刑法第311條所定之阻卻不法事由，亦
    無疑問。
  (六)綜上，被告辯解不足採信，犯行堪以認定，應予依法論科。
三、被告行為後，刑法業於94年2月2日修正公布，95年7月1日起
    施行。按行為後法律有變更者，適用行為時之法律，但行為
    後之法律有利於行為人者，適用最有利於行為人之法律，修
    正後刑法第2條第1項定有明文。此條規定係規範行為後法律
    變更所生新舊法律比較適用之準據法，本身尚無新舊法比較
    之問題，於新法施行後，應一律適用新法第2條第1項之規定
    ，為「從舊從輕」之比較。而本次法律變更，比較時應就罪
    刑有關之共犯、未遂犯、想像競合犯、牽連犯、連續犯、結
    合犯，以及累犯加重、自首減輕暨其他法定加減原因（如身
    分加減）與加減例等一切情形，綜其全部罪刑之結果而為比
    較（最高法院95年5月23日95年度第8次刑事庭會議決議參照
    ）。經查：
  (一)刑法第310條第2項法定刑罰金部分，依修正後刑法第33條第
    5款之規定，最低額為新臺幣1,000元，惟依被告行為時之罰
    金罰鍰提高標準條例第1條前段、修正前刑法第33條第5款規
    定，罰金之最低額僅新臺幣3元。比較修正前、後之刑罰法
    律，適用修正後之規定，對被告顯未有利。
  (二)關於易科罰金之折算標準，依被告行為時之刑法第41條第1
    項、罰金罰鍰提高標準條例第2條規定，係以銀元100元、
    200元或300元，即新臺幣300元、600元或900元折算1日；依
    修正後刑法第41條第1項，則係以新臺幣1,000元、2,000元
    或3,000元折算1日，經比較新、舊法，以被告行為時之法律
    對被告較為有利。
  (三)綜上法律修正前、後之整體比較，揆諸前揭最高法院決議及
    修正後刑法第2條第1項之「從舊從輕」原則，適用94年2月2
    日修正後之刑罰法律，並未對被告較為有利，自應適用修正
    前之相關規定。
四、核被告所為，係犯刑法第310條第2項加重誹謗罪。起訴書誤
    載被告涉犯刑法第310條第1項部分，業據公訴檢察官於審理
    中更正，本院自毋庸變更起訴法條。爰審酌被告明知網路散
    播之效應既深且廣，猶發表不實言論，迄未與告訴人和解，
    惟尚無前科，有臺灣高等法院被告前案紀錄表在卷可按，及
    其犯罪之動機、手段、智識程度等一切情狀，量處如主文所
    示之刑，並諭知易科罰金之折算標準。又被告犯罪時間係在
    96年4月24日之前，合於中華民國九十六年罪犯減刑條例之
    規定，應依該條例第2條第1項第3款規定，減其宣告刑二分
    之一，並諭知易科罰金之折算標準。
據上論斷，應依刑事訴訟法第299條第1項前段，刑法第310條第2
項、(修正前)第41條第1項，刑法施行法第1條之1第1項、第2項
前段，修正前罰金罰鍰提高標準條例第2條，現行法規所定貨幣
單位折算新臺幣條例第2條，中華民國九十六年罪犯減刑條例第2
條第1項第3款、第7條，判決如主文。
本案經檢察官許鈺茹到庭執行職務
中　　華　　民　　國　　96　　年　　11　　月　　5 　　日
                        臺灣臺北地方法院刑事第14庭
                                法  官  宋松璟
以上正本證明與原本無異。
如不服本判決，應於判決送達後10日內，向本院提出上訴狀。
　　　　　　　　　　　　　　　　書記官　周小玲
中　　華　　民　　國　　96　　年　　11　　月　　6　　日
附錄論罪科刑法條全文
中華民國刑法第310條
（誹謗罪）
意圖散布於眾，而指摘或傳述足以毀損他人名譽之事者，為誹謗罪
，處 1 年以下有期徒刑、拘役或 5 百元以下罰金。
散布文字、圖畫犯前項之罪者，處 2 年以下有期徒刑、拘役或 1
千元以下罰金。
對於所誹謗之事，能證明其為真實者，不罰。但涉於私德而與公共
利益無關者，不在此限。
